臺灣高等法院高雄分院刑事判決
111年度交上訴字第24號
上  訴  人  
即  被  告  陳世益


上列上訴人因過失致死等案件，不服臺灣高雄地方法院110年度
審交訴字第124號，中華民國111年1月4日第一審判決（起訴案號
：臺灣高雄地方檢察署110年度偵字第479、5815號；併辦案號：
臺灣高雄地方檢察署110年度偵字第14693號），提起上訴，本院
判決如下：
    主  文
上訴駁回。
陳世益緩刑肆年，並應履行如附表所示之賠償。
    事實及理由
一、本件上訴人即被告陳世益（下稱被告）所犯係非為死刑、無
    期徒刑、最輕本刑為3 年以上有期徒刑之罪或高等法院管轄
    之第一審案件，而於審理程序進行中，被告就被訴事實為有
    罪之陳述，經審判長告知簡式審判程序之旨，並聽取當事人
    之意見後，合議庭裁定進行簡式審判程序，是本案之證據調
    查，依刑事訴訟法第273條之2規定，不受同法第159條第1 
    項、第161條之2、第161條之3、第163條之1及第164條至第1
    70 條規定之限制，合先敘明。
二、本案經本院審理結果，認第一審判決認事用法及量刑均無不
    當，應予維持，引用第一審判決書（如附件）記載之事實、
    證據及理由。並補充被告於本院審理時，坦承犯行不諱。
三、被告上訴意旨主張原審量刑過重，請求撤銷改判較輕之刑（
    見本院卷第130頁）。惟按法官於有罪判決中，究應如何量
    處罪刑，為實體法賦予審理法官裁量之刑罰權事項，法官行
    使此項裁量權，自得依據個案情節，參諸刑法第57條所定各
    款情狀之規定，於該法定刑度範圍內，基於合義務性之裁量
    ，量處被告罪刑，此量刑之裁量權，固屬於憲法所保障法官
    獨立審判之核心，惟法院行使此項裁量權，亦非得以任意或
    自由為之，仍應受一般法律原理原則之拘束，即仍須符合法
    律授權之目的、法律秩序之理念、國民法律感情及一般合法
    有效之慣例等規範，尤其應遵守比例原則及平等原則之意旨
    ，否則即可能構成裁量濫用之違法，亦即如非有裁量逾越或
    裁量濫用之違法情事，自不得擅加指摘其違法或不當。經查
    ，原審審酌被告本件過失駕駛行為，致被害人溫秋珍死亡、
    告訴人即同案被告鄭伊彤受傷，造成被害人温秋珍家屬失去
    親人之無可彌補傷痛，以及告訴人鄭伊彤精神及身體上之痛
    苦，所為實屬不該；惟念被告犯後坦承犯行，態度尚可，又
    與被害人溫秋珍之家屬因賠償金額差異過大無法達成和解（
    見原審卷第109頁）；兼衡本件車禍之過失責任比例(被告為
    肇事主因，同案被告鄭伊彤為肇事次因）及被告之素行、智
    識程度、家庭生活及經濟狀況等一切具體情狀，量處被告有
    期徒刑9月。本院認原審已審酌刑法第57條各款規定事由而
    為量刑，核無逾越法定刑度，又未濫用自由裁量之權限，而
    無明顯過重致生違背公平、比例或罪刑相當原則之情，其量
    刑實屬允當。是以，被告指摘原判決量刑過重而有不當，並
    不可採，其上訴為無理由，應予駁回。
四、另被告前因故意犯罪受有期徒刑以上刑之宣告，執行完畢後
    ，5年以內未曾因故意犯罪受有期徒刑以上刑之宣告，有臺
    灣高等法院被告前案紀錄表附卷可稽，其因一時不慎造成本
    件憾事，於原審及本院均坦然認罪，且於本院已與被害人溫
    秋珍之家屬及告訴人鄭伊彤分別達成調解，願賠償被害人溫
    秋珍之家屬新臺幣（下同）150萬元(不含強制責任險，其給
    付方法詳如附表所示)，及已依調解內容賠償告訴人鄭伊彤1
    0萬元（含強制責任險）完畢，被害人溫秋珍之家屬及告訴
    人鄭伊彤均表示原諒被告，請求法院為緩刑之宣告，此有本
    院調解筆錄2份、本院審判筆錄在卷可稽（見本院卷第121至
    123、138頁），足見被告悔悟之意，堪信被告歷此偵、審程
    序及科刑教訓，當能知所警惕而無再犯之虞，本院認被告所
    受刑之宣告，以暫不執行為適當；且為兼顧被害人溫秋珍家
    屬之權益，宜以雙方調解所定支付損害賠償內容作為緩刑條
    件，並考量被告全部履行完畢所需時間；爰依刑法第74條第
    1項第2款、第2項第3款規定，予以宣告緩刑4年，並命被告
    應履行如附表所示之賠償，以啟自新。又被告若於本案緩刑
    間，違反上開所定負擔情節重大，足認原宣告之緩刑難收其
    預期效果，而有執行刑罰之必要，依刑法第75條之1第1項第
    4款規定，得撤銷其緩刑之宣告，併此敘明。
五、同案被告鄭伊彤部分，業經原審判處罪刑確定，自不另論列
    ，附此敘明。　　　
據上論斷，應依刑事訴訟法第368條、第273條之1第1項、373條
，刑法第74條第1項第2款、第2項第3款，判決如主文。
本案經檢察官任亭提起公訴，檢察官許月雲到庭執行職務。
中　　華　　民　　國　　111 　年　　6 　　月　　16　　日
                  刑事第八庭    審判長法  官  邱明弘
                                      法  官  陳松檀
                                      法  官  林書慧
以上正本證明與原本無異。
如不服本判決應於收受本判決後20日內向本院提出上訴書狀，其
未敘述上訴理由者，並得於提起上訴後20日內向本院補提理由書
狀（均須按他造當事人之人數附繕本）「切勿逕送上級法院」。
中　　華　　民　　國　　111 　年　　6 　　月　　16　　日
　　　　　　　　　　　　　　　　　　　書記官  林昭吟
◎、附錄本判決論罪科刑法條：
《中華民國刑法第276條》
因過失致人於死者，處5年以下有期徒刑、拘役或50萬元以下罰
金。
《中華民國刑法第284條》
因過失傷害人者，處1年以下有期徒刑、拘役或10萬元以下罰金
；致重傷者，處3年以下有期徒刑、拘役或30萬元以下罰金。
◎、附表：
本院依刑法第74條第2項第3款規定，命被告應支付被害人家屬之損害賠償（即本院111年度交附民移調字第15號於111年4月22日成立之調解筆錄內容）：   被告陳世益應給付原告董○宏、董帛彥、董薪團合計新臺幣（下同）壹佰伍拾萬元（不含強制責任險），其給付方法為： ㈠、於調解成立當日當場給付壹拾貳萬元，由原告董薪團當場收受無訛。 ㈡、於111年6月7日前給付壹佰萬元。 ㈢、於111年7月20日以前給付捌萬元。 ㈣、餘款參拾萬元自111年5月20日起，按月於每月20日給付陸仟元，至清償完畢為止，分期付款部分如有一期未給付，則視為全部到期。   


【附件】
臺灣高雄地方法院刑事判決
                                110 年度審交訴字第124 號
公　訴　人　臺灣高雄地方檢察署檢察官
被　　　告　陳世益　男　民國00年0月00日生
                    身分證統一編號：Z000000000號
                    住高雄市○○區○○○路00巷0弄00號
            鄭伊彤　女　民國00年0月00日生
                    身分證統一編號：Z000000000號
                    住高雄市○鎮區○○街000號2樓
                    現於法務部矯正署高雄女子監獄戒治所
上列被告因過失致死案件，經檢察官提起公訴（110 年度偵字第
479 號、第5815號）及移送併辦（110 年度偵字第14693 號），
被告於準備程序中對被訴事實為有罪之陳述，經本院合議庭裁定
由受命法官獨任進行簡式審判程序，判決如下：
    主  文
陳世益犯過失致人於死罪，處有期徒刑玖月。
鄭伊彤機車駕駛人，無駕駛執照駕車犯過失致人於死罪，處有期
徒刑捌月。
    事  實
一、陳世益考領合格汽車駕駛執照，於民國109 年10月14日18時
    37分許，駕駛車牌號碼000-00號營業用小客車，搭載客人至
    高雄市○鎮區○○○路000 號前，該客人於該處下車後，欲再起
    駛左轉進入光華二路時，本應注意汽車起駛前應顯示方向燈
    ，注意前後左右有無障礙物或車輛行人，並應讓行進中之車
    輛行人優先通行，而依當時天候晴朗，夜間有照明，柏油路
    面乾燥、無缺陷，視距良好無障礙物，又無不能注意之情事
    ，竟疏未注意行進中之車輛，貿然起駛，適温秋珍騎乘車牌
    號碼000-0000號普通重型機車搭載其子董○宏（92年生，姓
    名年籍資料詳卷），沿光華二路外側快車道由南往北方向行
    駛至該處，為閃避陳世益之小客車而向左偏行，適有鄭伊彤
    未考領合格駕駛執照，騎乘車牌號碼000-000 號普通重型機
    車沿該路段直行於後，亦疏未注意車前狀況及採取必要之安
    全措施，見狀煞車不及與温秋珍騎乘之機車發生碰撞，鄭伊
    彤、温秋珍、董○宏均人車倒地，鄭伊彤因此受有頭部外傷
    、右側顴骨骨折、右側上頜骨骨折、肢體多處挫擦傷等傷害
    ，董○宏受有右手挫擦傷、右小腿、左膝挫擦傷之傷害（董○
    宏受傷部分，於偵查中撤回告訴），温秋珍則因頭部外傷併
    顱內出血、左側中大腦動脈大片梗塞，經緊急送往阮綜合醫
    療社團法人阮綜合醫院急救後，仍於109 年11月11日凌晨5 
    時16分許，因頭部外傷併顱內出血不治死亡。鄭伊彤於肇事
    後，報案人或勤指中心轉來資料未報明肇事人姓名，處理員
    警前往傷者就醫之醫院處理時，當場主動坦承為肇事者，自
    首而接受裁判。
二、案經高雄市政府警察局前鎮分局報告及鄭伊彤訴由臺灣高雄
    地方檢察署檢察官偵查起訴。
    理  由
一、本件被告陳世益、鄭伊彤2 人所犯係死刑、無期徒刑、最輕
    本刑為3 年以上有期徒刑以外之罪，其於準備程序進行中，
    就被訴事實為有罪之陳述，經告知簡式審判程序之旨，並聽
    取當事人之意見後，認無不得或不宜改依簡式審判程序進行
    之情形，爰依刑事訴訟法第273 條之1 第1 項規定，裁定本
    件進行簡式審判程序。又本件卷內之證據資料，依同法第27
    3 條之2 規定，不受同法第159 條第1 項關於傳聞法則規定
    之限制，依法均有證據能力，合先敘明。
二、上開犯罪事實，業據被告2 人於本院審理時均坦承不諱（見
    本院卷第47、81、161 、167 頁），核與證人董○宏、告訴
    人即同案被告鄭伊彤；證人即被害人家屬董薪團於警詢、偵
    訊之證述相符，復有道路交通事故談話紀錄表2 份、道路交
    通事故現場圖、道路交通事故調查報告表（一）、（二）-1
    各1 份、案發現場監視器光碟暨錄影翻拍畫面、現場照片、
    阮綜合醫療社團法人阮綜合醫院診斷證明書、出院病歷、本
    署相驗筆錄、相驗屍體證明書、檢驗報告書（被害人温秋珍
    部分）、高雄醫學大學附設中和紀念醫院診斷證明書（告訴
    人鄭伊彤部分）及高雄市政府交通局車輛行車事故鑑定委員
    會110 年1 月26日函附鑑定意見書在卷可佐，足認被告2 人
    任意性自白核與事實相符，堪可作為認定事實之依據。
三、過失責任之認定：按行車起駛前應顯示方向燈，注意前後左
    右有無障礙或車輛行人，並應讓行進中之車輛行人優先通行
    ；汽車行駛時，駕駛人應注意車前狀況及兩車並行之間隔，
    並隨時採取必要之安全措施，道路交通安全規則第89條第1 
    項第7 款、第94條第3 項分別定有明文；而道路交通安全規
    則所指「汽車」包括機車，該規則第2 條第1 項第1 款亦定
    有明文。被告2 人駕駛車輛上路，自應遵守上開規定，而依
    本件交通事故發生當時如前所述之客觀環境，被告2 人並無
    不能注意之情事，被告陳世益竟疏未注意行進中之車輛，即
    貿然起駛，致被害人温秋珍為閃避而向左偏行，被告鄭伊彤
    亦因疏未注意車前狀況及採取必要之安全措施，而與被害人
    温秋珍之機車發生碰撞，被告2 人之駕駛行為自有過失。參
    以本件交通事故之肇事因素，經高雄市政府交通局車輛行車
    事故鑑定委員會鑑定結果，亦認被告陳世益起駛前未讓行進
    中之車輛先行，為肇事主因；被告鄭伊彤未注意車前狀況，
    為肇事次因等情，有上開鑑定意見書（相字卷第257 、258 
    頁）在卷可據，與本院前開認定相符，益徵被告2 人就本件
    交通事故之發生確有過失甚明。又被害人温秋珍、被告即告
    訴人鄭伊彤確因本件車禍分別傷重死亡、受傷等情，亦有前
    開相驗屍體證明書、檢驗報告書、診斷證明書等件可佐，是
    被告陳世益之過失行為與被害人死亡、被告即告訴人鄭伊彤
    傷害結果間，被告鄭伊彤之過失行為與被害人死亡間，有相
    當因果關係。從而，被告2 人任意性自白均與事實相符，本
    案事證明確，被告2 人犯行均堪認定，應依法論科。
四、論罪科刑：
（一）罪名及罪數：
    1.核被告陳世益所為，係犯刑法第276 條之過失致人於死罪
      及刑法第284 條前段之過失傷害罪。被告陳世益係以一過
      失行為，同時致被害人温秋珍死亡、被告即告訴人鄭伊彤
      受傷，係以一行為觸犯上開2 罪，為想像競合犯，應依刑
      法第55條前段規定，從一重論以過失致人於死罪。
    2.核被告鄭伊彤所為，道路交通管理處罰條例第86條第1 項
      、刑法第276 條之汽車駕駛人，無駕駛執照駕車過失致人
      於死罪。公訴意旨認被告鄭伊彤犯刑法第276 條之過失致
      死罪，漏未斟酌被告鄭伊彤有道路交通管理處罰條例第86
      條第1 項前段所定汽車駕駛人無照駕車之情形，尚有未恰
      ，惟因起訴之基本社會事實同一，且經本院於審理程序中
      告知被告上開論罪罪名（見本院卷第45、79、141 、161
      頁），而無礙兩造於訴訟上攻擊、防禦權之充分行使，爰
      依刑事訴訟法第300 條之規定，變更起訴法條審理之。
（二）刑之減輕事由：被告鄭伊彤於肇事後，報案人或勤指中心
      轉來資料未報明肇事人姓名，處理員警前往傷者就醫之醫
      院處理時，當場主動坦承為肇事者，自首而接受裁判，此
      有高雄市政府警察局道路交通事故肇事人自首情形紀錄表
      在卷可參（見警卷第91頁），符合自首之要件，爰依刑法
      第62條前段之規定減輕其刑。被告陳世益因員警到場處理
      時，並未向員警坦承為肇事者，並無自首之適用，併此敘
      明。
（三）刑罰裁量：爰以行為人之責任為基礎，審酌被告2 人駕駛
      車輛上路，均因一時疏忽未能遵守道路交通安全規則，而
      肇致本件交通事故，致被害人温秋珍傷重死亡、被告即告
      訴人鄭伊彤受傷，造成被害人温秋珍家屬失去親人之無可
      彌補傷痛，以及被告即告訴人鄭伊彤精神及身體上之痛苦
      ，被告2 人所為實屬不該；惟念被告2 人犯後均坦承犯行
      ，態度尚可，又因賠償金額差異過大無法達成和解（見本
      院卷第109頁，被害人温秋珍之家屬提起刑事附帶民事訴
      訟，裁定移由本院民事庭審理），兼衡被告2 人之之素行
      、本件犯罪之手段、情節、所生危害（被告陳世益造成被
      害人温秋珍傷重死亡、被告即告訴人鄭伊彤受傷，所生危
      害較大；被告鄭伊彤造成被害人温秋珍傷重死亡，所生危
      害較少）、過失責任（被告陳世益為肇事主因；被告鄭伊
      彤為肇事次因）、智識程度、家庭生活及經濟狀況等一切
      具體情狀（涉被告個人隱私，均詳卷），分別量處如主文
      所示之刑。
據上論斷，應依刑事訴訟法第284 條之1 、第273 條之1 第1 項
、第299 條第1 項前段、第300 條，道路交通管理處罰條例第86
條第1 項，刑法第276 條、第284 條前段、第55條、第62條前段
，刑法施行法第1 條之1 ，判決如主文。
本案經檢察官任亭提起公訴及移送併辦，檢察官范文欽到庭執行
職務。
中　　華　　民　　國　 111　　年　　1 　　月　　4 　　日
                  刑事第五庭  法  官    黃政忠
以上正本證明與原本無異
如不服本判決應於收受送達後20日內向本院提出上訴書狀，並應
敘述具體理由；如未敘述上訴理由者，應於上訴期間屆滿後20日
內向本院補提理由書（均須按他造當事人之人數附繕本）「切勿
逕送上級法院」。
「因疫情而遲誤不變期間，得向法院聲請回復原狀」
中　　華　　民　　國　 111　　年　　1 　　月　　5 　　日
                              書記官    儲鳴霄
附錄本判決論罪科刑法條：
刑法第276 條
因過失致人於死者，處5 年以下有期徒刑、拘役或50萬元以下罰
金。

刑法第284 條
因過失傷害人者，處一年以下有期徒刑、拘役或十萬元以下罰金
；致重傷者，處三年以下有期徒刑、拘役或三十萬元以下罰金。

道路交通管理處罰條例第86條第1 項
汽車駕駛人，無駕駛執照駕車、酒醉駕車、吸食毒品或迷幻藥駕
車、行駛人行道或行經行人穿越道不依規定讓行人優先通行，因
而致人受傷或死亡，依法應負刑事責任者，加重其刑至二分之一
。